最高法院刑事判決　　　　　　　　　　　　　　　八十八年度台上字第二五○九號
　　上　訴　人　甲○○
　　　　　　　　乙○○
　　共　　　同
　　選任辯護人　余枝雄律師
右上訴人等因走私案件，不服台灣高等法院中華民國八十七年十二月二十九日第二審
判決（八十七年度上訴字第四九八一號，起訴案號：台灣宜蘭地方法院檢察署八十七
年度偵字第一六○三、一七九○號），提起上訴，本院判決如左：
    主  文
原判決撤銷，發回台灣高等法院。
    理  由
本件原判決引用第一審判決書所記載，認定上訴人甲○○係我國「永順豐六號」漁船
船長，上訴人乙○○與葉志雄（已經第一審法院判處罪刑確定）為該漁船船員，於民
國八十七年四月二十三日下午三時二十分許，駕駛上開漁船，由宜蘭縣礁溪梗枋漁港
報關出港，於同年月二十四日凌晨三時許，航行至彭佳嶼東北方三十浬處之非我國領
海範圍，另一艘台灣漁船上綽號「阿發」之成年男子以新台幣（下同）二十萬元之代
價，委託其等將完稅價格二百七十三萬九千四百六十四元之管制物品七星牌洋菸十九
萬二千九百二十包運回台灣，上訴人等竟與該綽號「阿發」之成年男子基於共同私運
走私物品之犯意聯絡，共同將該批洋菸接駁裝上「永順豐六號」漁船，於八十七年五
月七日下午八時二十五分許，返抵距宜蘭縣烏石港二點五浬處之我國領海內，為警查
獲，扣得上開洋菸等情。因而維持第一審論處上訴人等共同私運管制物品進口逾公告
數額累犯罪刑之判決，駁回上訴人等在原審之上訴。固非毫無見地。
惟查：（一）懲治走私條例第二條所謂進、出口，係指進出國界而言。本件原判決既
認定上訴人等於彭佳嶼東北方三十浬處受綽號「阿發」之成年男子委託，以「永順豐
六號」漁船將完稅價格二百七十三萬九千四百六十四元之管制物品七星牌洋菸十九萬
二千九百二十包私運至距宜蘭縣烏石港二點五浬處，被查獲等情，則彭佳嶼東北方三
十浬處，是否屬於我國領域，即與認定上訴人等是否成立懲治走私條例第二條第一項
之私運管制物品罪，至有關係，自有向內政部查明必要，乃原判決不予詳查，即遽行
認定非我國領域，尚嫌速斷，難謂無查證未盡之違法。（二）刑事訴訟法上所謂認定
犯罪事實之證據，係指足以證明被告確有犯罪行為之積極證據而言，該項證據必須適
合於被告犯罪事實之認定，始得採為斷罪之資料；如科刑判決所認定之事實，與所採
之證據不相適合，即證據上理由矛盾，其判決當然為違背法令。原判決認定上開犯罪
事實，係以上訴人等及第一審共同被告葉志雄之自白為判斷基礎；然上訴人等及葉志
雄之自白，在警訊，甲○○係稱：伊出海至彭佳嶼東北方等待天亮下網作業捕魚，凌
晨三時許，綽號「阿發」者駕駛不知名漁船載運約三百八十六箱之未稅洋菸前來，以
十萬元之代價寄放三日，經伊應允，乃將該批未稅洋菸裝上伊駕駛之漁船，但伊在該
海域等十餘日，未見對方前來取貨，直至八十七年五月六日下午五時許，對方使用 S
.S.B無線電與伊聯絡，表示希望伊能於當日晚上八時將該批未稅洋菸載至龜山島內海
域，屆時將有小型漁船前來接運，事成將多給酬謝十萬元，經伊與其餘二位船員（乙
○○、葉志雄）商議後答應對方要求等語（見警卷二頁），葉志雄供稱：伊等出港後
，直接到彭佳嶼附近海域，準備放流時，一艘白船靠近，跟船長甲○○表示以十萬元
之代價寄放一批未稅洋菸，並約定兩天後來拿，結果至八十七年五月七日都未來拿，
船長乃指示返回龜山島附近等語（見警卷六頁），乙○○供稱：出港後在彭佳嶼放流
，有一艘白船駛近表示其漁船機器故障，要求將未稅洋菸放在伊等之船上一、二天，
但未依約來載回，且聯絡不上，伊等乃往蘇沃港方向走，運貨代價為十萬元等語（見
警卷九頁），在第一審，甲○○供稱：扣案未稅洋菸是在彭佳嶼東北方三十海浬處，
從一艘白色漁船搬上船，說好十萬元寄放伊船上二、三天後在原地交還，後來對方以
無線電說不能來拿，要伊載到龜山島附近，並表示會多給十萬元等語（見一審卷四○
、四一頁），葉志雄、乙○○均稱如甲○○之陳述等語（見一審卷四一、四二頁），
如果無訛，上訴人等在彭佳嶼附近海域受託保管及私運上開未稅洋菸返回龜山島附近
海域，其代價應各為十萬元，乃原判決依憑該等證據，竟認定上訴人受託私運上開未
稅洋菸返回龜山島附近海域之代價為二十萬元，其此事實之認定，顯與所採之證據不
相適合，按之上開說明，自有證據上理由矛盾之違法。以上諸端，或為上訴意旨所指
摘，或為本院得依職權調查之事項，應認原判決有撤銷發回更審之原因。
據上論結，應依刑事訴訟法第三百九十七條、第四百零一條，判決如主文。
中      華      民      國    八十八    年      五      月     十三     日
                              最高法院刑事第九庭
                                  審判長法官  林  永  茂
                                        法官  陳  宗  鎮
                                        法官  劉  介  民
                                        法官  呂  潮  澤
                                        法官  黃  正  興
      右正本證明與原本無異
                                              書  記  官
中      華      民      國    八十八    年      五      月     十八     日
